臺灣雲林地方法院民事小額判決
111年度港小字第157號
原      告  蔡爾鉉
被      告  蔡睿璜



上列當事人間請求返還代墊款事件，本院於中華民國111年7月21
日言詞辯論終結，判決如下：
    主      文
被告應給付原告新臺幣857元，及自民國111年7月14日起至清償
日止，按週年利率百分之5計算之利息。
原告其餘之訴駁回。
訴訟費用新臺幣1,000元，由被告負擔新臺幣5元，餘由原告負擔
。
本判決原告勝訴部分得假執行。
    事實及理由
一、被告經合法通知，無正當理由不於調解期日到場，爰依民事
    訴訟法第436條之12第1項規定，准依到場原告之聲請，命即
    為訴訟之辯論，並由其一造辯論而為判決。
二、原告主張：兩造前因回復繼承權事件，於民國109年10月21
    日經調解成立，作成如附件即臺灣高等法院臺南分院109年
    度家上字第32號調解筆錄（下稱調解筆錄）。其中，調解條
    件第2項、第4項分別約定：「二、雲林縣○○鎮○○段○000地號
    所有權人蔡睿璜（權利範圍：1分之1）、同段第297地號所
    有權人蔡睿璜（權利範圍：160分之52）、同段第297-1地號
    所有權人蔡睿璜（權利範圍：160分之52），蔡睿璜願於110
    年1月20日以前移轉登記給蔡爾鉉。」、「四、蔡睿璜所有
    坐落雲林縣○○鎮○○段○000○000○號建物願移轉予蔡爾鉉。」
    （以下合稱系爭調解條件）。嗣因原告已依約履行調解筆錄
    之內容，被告卻遲未履行系爭調解條件，故由原告持調解筆
    錄辦理系爭調解條件，並為被告墊支如附表所示之稅捐、規
    費共計新臺幣（下同）16,559元。爰依不當得利之法律關係
    提起本件訴訟。並聲明：被告應給付原告16,559元，及自支
    付命令送達被告之翌日起至清償日止，按週年利率百分之5
    計算之利息。
三、被告則以：系爭調解條件屬命債務人即被告為一定意思表示
    之確定判決，依強制執行法第130條第1項規定，視為自其成
    立時，被告已為意思表示，顯無推拖不履行的問題，且原告
    依系爭調解條件辦理不動產所有權移轉登記所生如附表所示
    之稅捐及規費，並非代被告繳納，原告請求為無理由等語。
    並聲明：原告之訴駁回。
四、得心證之理由
　㈠原告主張其持調解筆錄，依系爭調解條件辦理不動產移轉登
    記，並支出如附表所示之稅捐、規費等事實，業據提出調解
    筆錄影本、雲林縣稅務局北港分局109年12月印花稅大額憑
    證應納稅額繳款書、109年契稅繳款書及110年房屋稅繳款書
    、雲林縣北港地政事務所地政規費徵收聯單存卷可按（見司
    促字卷第2頁至第3頁、第9頁至第17頁）。被告雖以前詞置
    辯，但依被告所述內容，並未否認原告主張之前開事實，本
    院依證據調查之結果，堪信原告主張為真實。
　㈡按無法律上之原因而受利益，致他人受損害者，應返還其利
    益，民法第179條前段定有明文。又按行政處分未經撤銷、
    廢止，或未因其他事由而失效者，其效力繼續存在，行政程
    序法第110條第3項定有明文，此即行政處分之構成要件效力
    與確認效力，倘法院並無審查行政處分合法性之權限者，即
    應受有效行政處分之拘束（最高法院108年度台上字第2029
    號判決要旨參照）。再按當事人主張有利於己之事實者，就
    其事實有舉證之責任。但法律別有規定，或依其情形顯失公
    平者，不在此限，民事訴訟法第277條亦有明定。原告起訴
    請求被告給付如附表所示之稅捐、規費，然兩造間調解筆錄
    中，並未就辦理不動產所有權移轉登記所生之前開費用應由
    何人負擔為約定，有前開調解筆錄影本在卷可稽，且被告否
    認原告所支出之前開費用係為被告所代墊，自應由原告就其
    支出前開費用，無法律上原因使被告受有利益、原告受有損
    害，其間具有相當因果關係等節負舉證之責。
　㈢原告請求被告給付如附表編號2、7至9所示之房屋稅、地政規
    費（書狀費）共計857元部分，為有理由：
　　按房屋稅向房屋所有人徵收之；聲請為土地權利變更登記之
    件，經該管直轄市或縣（市）地政機關審查證明無誤，應即
    登記於登記總簿，發給土地所有權狀或土地他項權利證明書
    ，並將原發土地權利書狀註銷，或就該書狀內加以註明；土
    地所有權狀及他項權利證明書，應繳納書狀費，其費額由中
    央地政機關定之；因土地權利變更登記所發給之土地權利書
    狀，每張應繳費額，依第67條之規定，房屋稅條例第4條第1
    項前段，土地法第75條、第67條、第77條有所明定。原告依
    系爭調解條件辦理所有權移轉登記時，依前開規定，即應發
    給土地所有權狀並繳納書狀費，此部分費用核屬履行系爭調
    解條件之必要費用，自應由被告負擔。又依系爭調解條件所
    載內容，被告原為雲林縣○○鎮○○段000○號、同段128建號建
    物（以下合稱系爭建物）之所有人，並約定被告應將系爭建
    物之所有權移轉登記予原告。於原告持調解筆錄辦理所有權
    移轉登記時，經雲林縣稅務局以被告為納稅義務人，核定應
    納房屋稅如附表編號7、8所示，有前開110年房屋稅繳款書
    在卷可參（見司促字卷第14頁至第15頁），依前開說明，本
    院自應受前開課稅行政處分之拘束。被告既為前開課稅行政
    處分之納稅義務人，依法即應如數繳納房屋稅款。然被告未
    繳納前開費用，而由原告代為繳納房屋稅款、地政規費（書
    狀費）共計857元，使被告受有免於繳納房屋稅款、地政規
    費（書狀費）之利益，並使原告受有損害，則原告依不當得
    利之法律關係，請求被告應給付如附表編號2、7至9所示之
    房屋稅、地政規費（書狀費）共計857元部分，為有理由，
    應予准許。
　㈣原告請求被告給付如附表編號1、3至6、10所示之印花稅、契
    稅、地政規費（土地法第76條登記費）等共計15,702元部分
    ，均為無理由：
    按交換契稅為其契價百分之2；交換契稅，應由交換人估價
    立契，各就承受部分申報納稅；典賣、讓售及分割不動產契
    據，其印花稅稅率或稅額，每件按金額千分之1，由立約或
    立據人貼印花稅票；聲請為土地權利變更登記，應由權利人
    按申報地價或權利價值千分之1繳納登記費，契稅條例第3條
    第3款、第6條第1項，印花稅法第7條第4款，土地法第76條
    規定甚明。本件兩造成立如調解筆錄所載之調解條件而為立
    約，並約定就各自所有不動產互負給付義務而為交換，依前
    開說明，原告為調解筆錄之立約人，且為系爭建物交換後之
    承受取得人即權利人，自應由原告貼印花稅票，並就其承受
    取得之不動產申報繳納交換契稅。又原告為取得不動產之權
    利人，本應繳納土地法第76條規定之登記費，被告並無繳納
    之義務。就印花稅、契稅部分，業經雲林縣稅務局以原告為
    納稅義務人，核定應納印花稅、契稅如附表編號1、4至6所
    示，有109年12月印花稅大額憑證應納稅額繳款書、109年契
    稅繳款書存卷可稽（見司促字卷第9頁、第11至第13頁），
    依前開說明，本院自應受前開課稅行政處分之拘束。原告既
    為前開印花稅、契稅之納稅義務人，本負有依法繳納稅款之
    義務，其繳納印花稅、契稅稅款，及依土地法第76條規定繳
    納登記費，應屬履行其公法上義務，均難認有何使被告受有
    利益之情形。且原告於本件言詞辯論終結時，亦未就此舉證
    以實其說，其主張自難採信。是原告請求被告給付如附表編
    號1、3至6、10所示之印花稅、契稅、地政規費（土地法第7
    6條登記費）等共計15,702元部分，均為無理由，應予駁回
    。
五、從而，原告依不當得利之法律關係，請求被告給付如主文第
    1項，於法有據，應予准許；逾此範圍之請求則無理由，應
    予駁回，並依民事訴訟法第436條之20規定，就原告勝訴部
    分依職權宣告假執行。
中　　華　　民　　國　　111 　年　　8 　　月　　9 　　日
                  北港簡易庭      法  官  詹皇輝
以上正本證明與原本無異。
如不服本判決，應於送達後20日內，向本院北港簡易庭提出上訴
狀並表明上訴理由（以判決違背法令為限），如於本判決宣示後
送達前提起上訴者，應於判決送達後20日內補提上訴理由書（須
附繕本）（上訴理由應記載原判決所違背之法令及其具體內容、
依訴訟資料可認為原判決有違背法令之具體事實）。
中　　華　　民　　國　　111 　年　　8 　　月　　9 　　日
                                  書記官  伍幸怡

附表（新臺幣）：原告請求項目費用計算表
辦理兩造間臺灣高等法院臺南分院109年度家上字第32號調解筆錄第2項部分   編號 項目內容 金額 1 印花稅 11,151元 2 地政規費（書狀費） 240元 3 地政規費（土地法第76條登記費） 3,043元 辦理兩造間臺灣高等法院臺南分院109年度家上字第32號調解筆錄第4項部分   編號 項目內容 金額 4 辦理雲林縣○○鎮○○段000○號建物所有權移轉之契稅 612元 5 辦理雲林縣○○鎮○○段000○號建物所有權移轉之契稅 760元 6 印花稅 68元 7 雲林縣○○鎮○○段000○號建物之房屋稅 204元 8 雲林縣○○鎮○○段000○號建物之房屋稅 253元 9 地政規費（書狀費） 160元 10 地政規費（土地法第76條登記費） 68元 總計：16,550元